【裁判字號】    98,交聲,2116
【裁判日期】    980731
【裁判案由】    聲明異議
【裁判全文】
臺灣臺中地方法院交通事件裁定        98年度交聲字第2116號
原處分機關  交通部公路總局臺中區監理所
異  議  人
即受處分人  乙○
送達代收人  甲○○
上列異議人因違反道路交通管理處罰條例案件，對於交通部公路
總局臺中區監理所於民國九十八年五月十八日所為之裁決（中監
違字第裁六○－ＺＩＣ○三二三○○號裁決書）聲明異議，本院
裁定如下：
    主  文
異議駁回。
    理  由
一、原處分意旨略以：異議人即受處分人乙○（下稱受處分人）
    於民國九十六年十二月七日十七時二分許，駕駛車牌號碼二
    五○五－ＭＵ自用一般小客貨車，行經國道五號雪山隧道南
    下十九．六公里處，因「於雪山隧道內行車未保持五十公尺
    以上安全距離（非壅塞時段）」之違規情形，經內政部警政
    署國道公路警察局第九警察隊頭城分隊警員以公警局交字第
    ＺＩＣ○三二三○○號舉發違反道路交通管理事件通知單（
    下稱舉發通知單）逕行舉發。受處分人逾到案日期後以未收
    到舉發通知單為由提出申訴，經原舉發機關函覆已依寄存送
    達程序完成送達，原處分機關遂於九十八年五月十八日以中
    監違字第裁六○－ＺＩＣ○三二三○○號裁決書，依道路交
    通管理處罰條例第三十三條第一項第二款規定，裁處受處分
    人罰鍰新臺幣（下同）六千元，並依同條例第六十三條第一
    項記違規點數一點，逾期則依裁決書處罰主文規定裁處，於
    法並無不合。
二、聲明異議意旨略以：受處分人於換行照時才發現有一張違規
    單，受處分人從未收到任何通知單。又依高速公路及快速公
    道交通管制規則第六條規定：汽車行駛高速公路及快速公路
    ，前後兩車間之行車安全距離在正常天候狀況下小型車輛速
    率之每小時公里數值除以二。受處分人車輛違規地點為雪山
    隧道，眾所周知該地點每每塞車，行車速度經常都是未超過
    二十、三十公里，這樣的速度如何能保持安全距離呢？既未
    能測出行車速度如何能告發受處分人車輛未保持安全距離，
    爰依法聲請異議請求撤銷原處分等語。
三、按汽車行駛於高路公路及快速公路，行經隧道路段，應遵守
    下列規則：行駛於長度四公里以上或經管理機關公告之隧道
    ，應保持五十公尺以上之行車安全距離。如因隧道內道路壅
    塞、事故或其他特殊狀況導致車速低於每小時二十公里或停
    止時，仍應保持二十公尺以上之安全距離；再按汽車行駛於
    高速公路、快速公路或設站管制之道路，不遵使用限制、禁
    止、行車管制及管理事項之管制規則而未保持安全距離者，
    處汽車駕駛人新臺幣三千元以上六千元以下罰鍰，並記違規
    點數一點。高速公路及快速公路交通管制規則第十六條第一
    項第三款及道路交通管理處罰條例第三十三條第一項二款、
    第六十三條第一項第一款分別定有明文。又按處理違反道路
    交通管理事件，有關文書送達之程序，依行政程序法之規定
    ；送達，於應受送達人之住居所、事務所或營業所為之；於
    應送達處所不獲會晤應受送達人時，得將文書付與有辨別事
    理能力之同居人、受僱人或應送達處所之接收郵件人員。應
    受送達人或其同居人、受僱人、接收郵件人員無正當理由拒
    絕收領文書時，得將文書留置於應送達處所，以為送達；又
    送達不能依前二條規定為之者，得將文書寄存送達地之地方
    自治或警察機關，並作送達通知書二份，一份黏貼於應受送
    達人住居所、事務所、營業所或其就業處所門首，另一份交
    由鄰居轉交或置於該送達處所信箱或其他適當位置，以為送
    達。前項情形，由郵政機關為送達者，得將文書寄存於送達
    地之郵政機關。寄存機關自收受寄存文書之日起，應保存三
    個月，違反道路交通管理事件統一裁罰基準及處理細則第五
    條，行政程序法第七十二條第一項前段、第七十三條第一項
    、第三項、第七十四條分別定有明文。又九十二年二月七日
    修正之民事訴訟法第一百三十八條第二項規定「寄存送達，
    自寄存之日起，經十日內發生效力。」，然行政程序法第七
    十四條就寄存送達已自行規定，該條文中並無十日生效之規
    定，亦未準用民事訴訟法，故民事訴訟法關於寄存送達之規
    定，於行政程序自難適用（最高行政法院九十五年度裁字第
    二六六三號裁定意旨參照）。
四、經查：
（一）本件受處分人為警舉發製開前揭舉發通知單時之戶籍地址
      係設於臺中市○○區○○里○○路○段二九之三號，為受
      處分人所不爭執，受處分人雖稱因工作關係未居住於該址
      ，而係居住於臺中市○○區○○路二段二七三號，然既未
      依法辦理變更地址或申請增設通信地址，則原舉發機關送
      達於其當時之戶籍地即臺中市西屯區○○○○○路二段二
      九之三號即屬合法。又本件原舉發機關將上開舉發通知單
      交由郵務機關於九十七年一月八日交由臺中工業區郵局以
      以掛號送達其戶籍地址，因未獲會晤本人，且亦無受領文
      書之同居人、受雇人或應送達處所接收郵件人員，經郵遞
      人員於九十七年一月十一日將該舉發通知書寄存於臺中何
      厝郵局，並製作送達通知書二份，一份黏貼於應受送達人
      住居所、一份置於該受送達處所信箱或其他位置，以為送
      達等情，有內政部警政署國道公路警察局第九警察隊九十
      八年三月十七日公警九交字第○九八○九七○五二四號函
      及函覆之交通管理事件查詢單、送達證書影本各一份在卷
      可稽，依首揭行政程序法第七十二條第一項、第七十四條
      第一項及第二項規定，應認本件舉發通知單已合法送達於
      受處分人，受處分人因故未能收受舉發通知單，並非送達
      有誤，合先敘明。
（二）受處分人於九十六年十二月七日十七時二分許，駕駛車牌
      號碼二五○五－ＭＵ自用一般小客貨車，行經國道五號雪
      山隧道南下十九．六公里處，且該國道五號雪山隧道係位
      於坪林頭城間全長達十二．九公里，受處分人自應遵守前
      揭規定，即應保持五十公尺以上之行車安全距離。然觀本
      件舉發之採證照片，僅本件受處分人違規車輛及前車行駛
      於該隧道，顯見並無壅塞情形，且細觀該採證照片，亦可
      見受處分人駕駛之上開車輛與前車車距不僅未達五十公尺
      ，甚且未及二十公尺，故殊不論當時車速若干、是否有壅
      塞、事故、或其他特殊狀況，受處分人所駕前揭車輛與前
      車之安全距離已未達高速公路及快速公路交通管制規則第
      十六條第一項第四款所定之二十公尺最低安全距離，故受
      處分人駕駛車輛行駛高速公路未保持行車安全距離之違規
      事實，已足認定。
五、綜上所述，受處分人指摘原處分不當，尚屬無據。又受處分
    人逾越應到案期限六十日以上始行到案，從而原處分機關據
    以援引上開規定及違反道路交通管理事件統一裁罰基準及處
    理細則，裁處罰鍰六千元，並記違規點數一點，並無不當，
    本件異議為無理由，應予駁回。
六、據上論斷，應依道路交通管理處罰條例第八十七條第二項、
    道路交通案件處理辦法第十九條，裁定如主文。
中    華    民    國    98    年    7     月    31    日
                    交通法庭  法  官  林慶郎
以上正本證明與原本無異。
如不服本裁定，應於收受送達後5日內向本院提出抗告狀。（應
附繕本）
                              書記官  黃士益
中    華    民    國    98    年    7     月    31    日


司法院資訊處製作；財團法人民間司法改革基金會備份。
